【裁判字號】    89,交訴,165
【裁判日期】    900604
【裁判案由】    公共危險等
【裁判全文】
臺灣板橋地方法院刑事判決                        八十九年度交訴字第一六五號
    公  訴  人  臺灣板橋地方法院檢察署檢察官
    被      告  丙○○
右列被告因公共危險等案件，經檢察官提起公訴 (八十九年度偵字第一七四二五號）
，本院判決如左：
    主  文
丙○○從事業務之人，因業務上之過失傷害人，處有期徒刑柒月；又駕駛動力交通工
具肇事，致人傷害而逃逸，處有期徒刑拾月。應執行有期徒刑壹年。
被訴酒後駕車部分無罪。
    事  實
一、丙○○係以駕駛向周金珠（靠行於中達交通有限公司）承租之車號Ｇ九－一七二
    號營業小客車為業之計程車司機，為從事駕駛業務之人，明知其所持之職業大貨
    車駕駛執照（可憑以駕駛職業小型車）因於民國八十九年五月七日酒後駕車違規
    ，於八十九年五月二十日執行吊扣至八十九年十一月十九日，在吊扣處分期間，
    絕對禁止駕車，如違規駕車，視同無照駕駛，竟仍於八十九年九月十三日凌晨零
    時三十分許（起訴書誤載為三時許），於吊扣上開駕照處分期間無照駕駛上開承
    租車號營業小客車，沿臺北縣土城市○○路○段由中和往土城方向行駛，行經金
    城路三段一四九巷交岔路口時，本應注意行車速度在市區道路時速不得超過四十
    公里，且應注意車前狀況，並隨時採取必要之安全措施，而依當時情節並無不能
    注意情事，竟疏未注意，以時速八十公里之車速超速行駛，並疏未注意車前右側
    巷口來車狀況，適有丁○○騎乘車號ＭＫＷ－０五三號重型機車後載己○○自車
    前右側一四九巷駛出左轉，其閃煞不及逕行撞及該機車，使機車人車倒地，致丁○○受有頭部外傷合併腦內出血、右側股骨骨折等傷害，己○○則受有創傷性右
    膝、髕骨韌帶斷裂、右膝撕裂傷等傷害。詎丙○○肇事後，明知已致人傷害，竟
    仍畏責而駕車逃逸，將上開營業小客車駛至臺北縣土城市○○街一六八巷九號旁
    停放，其則逃匿至臺北縣土城市○○路二五八巷八號六樓友人甲○○住處。嗣經
    警據其肇事撞落現場之車牌，循線查獲通知其到案。
二、案經丁○○、己○○之妻乙○○告訴及臺北縣警察局土城分局報請臺灣板橋地方
    法院檢察署檢察官偵查起訴。
    理  由
一、訊據被告丙○○對於右揭時地無照駕車超速肇事致告訴人丁○○、被害人己○○
    受傷後逃逸等犯罪事實坦承不諱，核與告訴人丁○○之代理人即其兄戊○○、乙○○、被害人己○○指述、證人甲○○證述之情節相符，並有道路交通事故調查
    報告表、現場照片、診斷證明書在卷可資佐證。又被告係向周金珠承租靠行於中
    達交通有限公司之上開營業小客車，駕駛計程車為業之情，亦經被告供明在卷，
    並經證人周金珠證述屬實，且有租約影本一紙在卷可稽，堪認被告為從事駕駛業
    務之人。再被告肇事時，其駕照係於違規吊扣期間，亦有交通部公路局臺北區監
    理所九十年六月十四日九０北監二字第九０一四四八七號函在卷可按。按行車速
    度在市區道路，時速不得超過四十公里；又汽車行駛時，駕駛人應注意車前狀況
    ，並隨時採取必要之安全措施，道路交通安全規則第九十三條第一項第一款、第
    九十四條第三項分別定有明文，被告既考領有職業駕照，對於上開規定自知之甚
    稔，其於右揭時地駕駛車輛，應注意能注意而不注意上開規定，以致肇事，被告
    之行為自有過失，且被告之過失行為與告訴人之傷害間具有相當因果關係亦甚明
    。再被告明知撞及告訴人丁○○、被害人己○○騎乘之機車，竟未當場停車查看
    ，反駛至他處停車後自遠處觀望告訴人、被害人經警送醫救治情形，亦經被告於
    本院九十年一月九日調查時供述甚明，有本院訊問筆錄在卷可稽，故被告肇事逃
    逸畏罪卸責之情甚明，亦屬無訛。是本件事證明確，被告犯行堪以認定。
二、核被告丙○○所為，係犯刑法第二百八十四條第二項前段之業務過失傷害罪、同
    法第一百八十五條之四之肇事逃逸罪。公訴意旨認被告肇事致傷部分，係犯同條
    第一項之過失傷害罪云云，核與其所敘被告係從事駕駛業務之人之犯罪事實不合
    ，容有未洽，惟其起訴犯罪事實相同，爰就被告所犯此部分依法逕予變更起訴法
    條。被告一業務過失行為，同時傷害告訴人丁○○、被害人己○○二人，觸犯二
    業務過失傷害罪名，為想像競合犯，應從一重處斷。又其所犯上開業務過失傷害
    、肇事逃逸二罪，犯意各別，行為互殊，應予分論併罰。又按被告就所犯業務過
    失傷害罪部分，被告於肇事時，其駕駛執照已遭吊扣，在吊扣處分期間駕車，無
    駕駛許可憑證，應認係「無照駕駛」（參見司法院八二廳刑一字第０五二八三號
    函釋意見），故其無駕駛執照駕車，因而致人受傷，依法應負過失傷害之刑事責
    任，應依道路交通管理處罰條例第八十六條第一項規定加重其刑。爰審酌被告之
    素行、過失程度、肇事逃逸情節、對告訴人、被害人所生危害、犯罪後態度及尚
    未與告訴人、被害人達成民事和解等一切情狀，就其所犯各量處如主文所示之刑
    ，並定其應執行之刑，以資懲儆。
三、至公訴意旨謂：被告於肇事前有服用酒類，已達不能安全駕駛動力交通工具之狀
    態，仍駕駛上開營業小客車，其肇事後經警測試酒精濃度達每公升０．九九毫克
    ，因認其另犯有刑法第一百八十五條之三之酒後駕車罪嫌云云，惟訊據被告於警
    訊、偵審中均堅決否認有於肇事前飲用酒類，辯稱：伊係於肇事後，害怕跑至臺
    北縣土城市○○路二五八巷八號六樓友人甲○○住處時，因心神未定，甲○○拿
    酒給伊喝壓壓驚，才測試出有飲酒等語，經傳訊證人甲○○到庭結證：「當天凌
    晨一點左右被告開車到我住處找我，因為我和我鄰居在頂樓烤肉到十二點多，被
    告到我住處找我，我看他臉色不好，他向我要酒喝，我給他半瓶的酒喝，我問他
    有什麼事情，他不肯說，後來才告訴我事情經過，直到凌晨三點多他才到派出所
    去。」等語屬實（見本院九十年五月二十一日訊問筆錄）。依上所述，顯尚難遽
    認被告有酒後駕車之犯行，此外復查無其他積極證據足認被告確有上開犯行，是
    本件此部分不能證明被告犯罪，自應另為無罪判決之諭知。
據上論斷，應依刑事訴訟法第二百九十九條第一項前段、第三百條、第三百零一條第
一項，刑法第二百八十四條第二項前段、第一百八十五條之四、第五十五條、第五十
一條第五款，道路交通管理處罰條例第八十六條第一項，罰金罰鍰提高標準條例第一
條前段，判決如主文。
本案經檢察官簡美慧到庭執行職務
中      華      民      國       九十       年     七     月   三十一   日
                                      臺灣板橋地方法院交通法庭
                                          法  官  彭  全  曄
右正本證明與原本無異。
如不服本判決應於送達後十日內向本院提出上訴狀。
                                          書記官  梁  宜  庭
中      華      民      國       九十       年     八     月     八     日
附錄本案論罪科刑法條全文：
刑法第二百八十四條
因過失傷害人者，處六月以下有期徒刑、拘役或五百元以下罰金。致重傷者，處一年
以下有期徒刑、拘役或五百元下罰金。
從事業務之人，因業務上之過失傷害人者，處一年以下有期徒刑、拘役或一千元以下
罰金。致重傷者，處三年以下有期徒刑、拘役或二千元以下罰金。
刑法第一百八十五條之四：
駕駛動力交通工具肇事，致人死傷而逃逸者，處六月以上五年以下有期徒刑。


司法院資訊處製作；財團法人民間司法改革基金會備份。
